【裁判字號】    89,訴,2778
【裁判日期】    891004
【裁判案由】    損害賠償
【裁判全文】
臺灣臺北地方法院民事判決  八十九年度訴字第二七七八號
    原      告  乙○○
    訴訟代理人  張景源律師
    被      告  甲○○      住台北縣永和市○○路六六巷十三號四樓
右當事人間請求損害賠償事件，本院判決如左：
    主      文
被告應給付原告新台幣參萬零伍佰拾肆元，及自民國八十九年五月二十四日起至清償
日止，按年息百分之五計算利息。
原告其餘之訴駁回。
訴訟費用由被告負擔二十分之一，餘由原告負擔。
本判決原告勝訴部分，於原告以新台幣壹萬元供擔保後，得假執行。
原告其餘假執行之聲請駁回。
    事      實
甲、原告方面：
  一、聲明：
    (一)被告應給付原告新台幣（下同）六十二萬元及自起訴狀繕本送達之翌日起至清
      償日止，按年息百分之五計算之利息。
    (二)願供擔保，請准宣告假執行。
  二、陳述：
    (一)原告自八十四年三月二十二日與被告結婚以來即長期生活在被告肢體傷害與精
      神虐待的婚姻暴力陰影下，被告時常一不高興或稍有異件爭執，即對原告拳腳
      相向，並口出三字經惡言羞辱原告，原告因念及夫妻情份家庭和諧，對於被告
      之暴力行為，長期以來一直默默吞忍，其目的無非在於希望被告能悔悟改過放
      棄暴力，使原告及小孩的生活能免於暴力的恐懼陰影。但原告對被告之容忍換
      來的結果竟是被告暴力行為的變本加厲，八十五年七月八日，當時原告已懷孕
      六個月，被告非但毫不體恤，抑且還僅因一時口角爭吵，即將原告打傷，還用
      腳亂踹原告之背部，造成原告頭部、手臂及背部多處瘀傷、腫脹。八十八年六
      月二十一日被告非但對於過去傷害原告之罪行，原告未據提出告訴而感念悔改
      ，竟再度出手將原告打傷，造成原告頭部腫脹、上肢兩側及左下肢等多處瘀血
      。被告雖多次傷害原告，但原告一直期待希望其能悔改放棄暴力，孰料，被告
      本性難移且變本加厲，於八十八年八月五日竟僅因細故即再度出手毆打原告，
      造成原告左手臂瘀血。至此，原告已認知被告暴力本性難移，決定對被告長期
      多次之傷害罪行提出告訴。而被告屢次毆傷原告之行為，已連續構成刑法第二
      百七十七條傷害罪，原告於長期隱忍後，猶無法喚醒被告之悔改，不得已只得
      檢具驗傷單等證物，對被告之傷害罪行提出告訴，經臺灣台北地方法院檢察署
      檢察官依法提起公訴，並經鈞院刑事庭判決有罪在案。
    (二)被告長期連續傷害原告之身體，使原告之身體及人格尊嚴長期飽受羞辱痛苦，
      且原告為中華航空公司空服員，精神上之痛苦更是難以言喻，為此，訴請判命
      被告給付醫療費二萬元及精神上損害六十萬元及自起訴狀繕本送達之翌日起至
      清償日止之法定遲延利息。
  三、證據：提出台北市立忠孝醫院驗傷診斷書三件、醫療費單據四紙及行政院國軍
      退除役官兵輔導委員會台北榮民總醫院（下稱榮總）診斷證明書乙紙（以上均
      為影本）為證。
乙、被告方面：
  一、聲明：原告之訴駁回。
  二、陳述：
    (一)被告自與原告結果以來極盡呵護與信任，詎原告於八十四年時月二十五日出任
      務至阿布達比期間竟與飯店服務生通姦，回國後甚續以書信往來，被告則因原
      告簽立悔過書，而未予追究。
    (二)兩造結婚五年，計有八十五年七月八日及八十八年六月二十日二次之肢體衝突
      ，均為夫妻爭執而打架，絕非被告單方面之暴力行為，此業經原告於保護令事
      件第一次審理時當場承認。至八十八年八月五日之驗傷證明，僅左手臂瘀血一
      塊，實難佐證為被告所傷。據被告所憶，八十八年八月五日上午，被告要出門
      上班，原告問被告為何不瀟灑到律師事務所簽字離婚，被告答：「婚姻不是兒
      戲，況且兒子未滿三歲還小，不願讓兒子成為單親家庭」，原告答也不會死掉
      」，隨即拉著被告，不准被告出門上班，被告即拂袖而出門上班，根本無打架
      之事。
    (三)原告母親於兩造相識之初及提出婚姻五大要件，被告無一符合，所以婚後遭到
      極盡之破壞與抹黑，並教唆原告如何作偽證以達離婚之目的。
    (四)原告不守婦道、拋夫棄子，置家庭於不顧，於八十八年九月三日乘被告上班後
      ，私自搬離，在外租屋，並結交酒廊公關且已婚育有子女之吳兆君，八十九年
      一月十三日原告與吳兆君共赴飯店涉犯妨害家庭、傷害罪嫌，刻正告訴中。
    (五)兩造業經鈞院家事法庭判決離婚，造成婚姻破滅、兒子成為單親家庭，原告實
      非賢妻良母，對於該判決亦不提出上訴。被告先後任中華航空公司副機師、德
      安航空公司副機師之職，為撫養幼兒辭去工作，原告不但未付幼兒一文錢，反
      藉傷害之名求取不義之財，實有違天理、踐踏司法。
    (六)原告提出八十八年八月五日傷害部分業經臺灣高等法院判決原告前後供述不一
      ，前後矛盾，將原判決撤銷，足見該日之傷害事實乃原告欲達離婚；詐財目的
      而蓄意編造。
    (七)原告於八十九年八月三十一日所呈診斷證明皆為八十九年四月十八日、八十九
      年七月二十六日、八十九年八月五日，尤以八十九年八月五日榮總開立之診斷
      證明書之症狀：「嚴重外傷壓迫下顎張困難：」，依據原告所主張之傷害日期
      為八十八年六月三十日、八十八年八月五日，當時驗傷單並無下顎嚴重外傷之
      證明，為何一年後才出現嚴重外傷性右側顳顎關節關板撕裂之診斷，顯見原告
      蓄意製造不實之證明誣告被告，以遂其要求賠償之目的。
  三、證據：提出原告與外國服務生往來書信及原告所立悔過書、八十八年八月二十
      五日原告與其母親電話錄音譯文、刑事告訴狀影本各乙件為證。
    理      由
一、原告起訴主張被告於八十五年七月八日以腳亂踹原告之背部，造成原告頭部、手
    臂及背部多處瘀傷、腫脹（非起訴範圍）；被告不知悔悟，八十八年六月二十一
    日再度出手將原告打傷，造成原告頭部腫脹、上肢兩側及左下肢等多處瘀血；八
    十八年八月五日復因細故再度出手毆打原告，造成原告左手臂瘀血。為此，本於
    侵權行為法律關係訴請被告給付如聲明所示之金額及利息等情；被告則以兩造結
    婚五年以來，計有八十五年七月八日及八十八年六月二十日二次之肢體衝突，而
    八十八年八月五日擬上午出門之際，遭原告阻擋，被告僅拂袖出門上班，並無打
    架情事，況此部分事實業經臺灣高等法院認定被告傷害罪嫌不足等語置辯。
二、被告於八十八年六月二十日晚間十時許（原告誤載為八十八年六月二十一日），
    自住處房間持其所有放置家中之一支木製球棒（約三、四尺長）毆打原告兩手臂
    與左小腿並敲擊額頭等傷害行為，被告於本院審理時業自認八十八年六月二十日
    與原告有肢體衝突，而刑事部分，並經臺灣高等法院八十九年度上易字第二三八
    二號判決以被告傷害人之身體判處被告拘役三十日，如易科罰金，以三百元折算
    一日確定在案，此有該件刑事判決附卷可稽，原告因之受有上肢兩側、左下肢多
    處瘀血、頭部腫等傷害，復有原告所提台北市立忠孝醫院忠傷第八八號驗傷診斷
    書為證，自堪信此部分事實為真。另原告主張被告於八十五年七月八日、八十八
    年八月五日亦有傷害行為部分，雖提出台北市立忠孝醫院診斷證明書為證，被告
    對於八十五年七月八日亦與原告有肢體衝突之事實固不爭執，但否認八十八年八
    月五日有傷害原告之行為。查，八十五年七月八日爭執，除上開診斷證明書外，
    原告復未說明受有何等傷害，且未舉損害之證明。又上開刑事判決業已以原告就
    八十八年八月五日之傷害情形前後供述不一，認定被告八十八年八月五日傷害事
    實無法證明在案，原告對於上開刑事判決認定之結果並無爭執，又未舉被告於此
    等期日有傷害原告之證據以供本院審酌，故八十八年八月五日之傷害事實未能採
    信。
三、按因故意或過失侵害他人之權利者，負損害賠償責任，民法第一百八十四條第一
    項前段定有明文。原告既如前述地因被告於八十八年六月二十日之行為身體受有
    傷害，被告就此自應負損害賠償之責，故被告抗辯原告有外遇、通姦及結婚條件
    等事項，均無法卸免其責任，均不足採。茲就原告請求給付之金額，審核如下：
  (一)醫藥費部分：
    原告主張因被告八十八年六月二十日之傷害行為入院診治，基此，請求被告給付
    醫療費二萬餘元，業據提出醫療費單據四紙及榮總診斷證明書乙紙為證。惟查：
    (1)其中除台北市立忠孝醫院八十九年八月一日開立之醫療費用證明單上所載掛號
      費一百元及診察費四百十四元核為必要費用外，其餘台安醫院及榮總單據之就
      診日期則均為八十八年十一月二十五日以後，是否與八十八年六月二十日之傷
      害行為有因果關係，則有疑義。
    (2)再原告所舉八十八年六月二十日傷害之台北市立忠孝醫院驗傷診斷書所載傷勢
      乃「上肢兩側、左下肢多處瘀血、頭部腫」，至所謂頭部腫之部位，原告於本
      院審理時則陳述係額頭部位受傷（見本院八十九年九月十四日言詞辯論期日筆
      錄），足見八十八年六月二十日臉部僅額頭部位腫而已。然原告所提榮總八十
      九年八月五日出具之診斷證明書卻記載「嚴重外傷壓迫下顎張口困難、右下顎
      關節無法前移、張口有響聲」之症狀，其受傷部位乃臉部下巴部位，顯與八十
      八年六月二十日臉部額頭受傷情形不同。況榮總之診斷證明書明載「嚴重外傷
      」，顯係自臉部外觀即得判斷之傷勢，何以八十八年六月二十日受傷之翌日前
      往台北市立忠孝醫院驗傷時未發現併未記載於驗傷證明書上，足徵榮總之診斷
      證明書及台安醫院、榮總牙科治療所支出之費用與八十八年六月二十日之傷害
      行為無因果關係。
    (3)此外，原告亦未就所舉除台北市立忠孝醫院前開八十九年八月一日開立之醫療
      費用外之其餘單據與八十八年六月二十日之傷害有因果關係加以舉證，從而，
      原告所請求之醫療費用僅有掛號費一百元及診察費四百十四元部分（計五百十
      四元）為有依據，堪認正當，逾此部分之請求，即不足憑採。
  (二)精神賠償部分：
    原告主張被告長期連續傷害原告身體，使其身體及人格長期飽受羞辱痛苦，精神
    上之痛苦難以言喻，請求六十萬元之損害賠償。本院審酌原告因被告八十八年六
    月二十日之行為受有上下肢瘀血及頭部腫等傷害，傷勢尚屬輕微，對身體當不致
    產生長期病痛之後遺症，及兩造對於婚姻均有忠誠及溝通解決代溝問題之義務，
    以被告所提刑事告訴狀言之，堪認兩造間肢體衝突係自婚姻關係不佳衍生，原告
    精神上之痛苦莫源於此，而今兩造業已離婚，精神層面之打擊已不復存在，則原
    告精神痛苦實已減輕。再衡量被告已辭去德安航空公司副機師每月約十一萬元薪
    水之職，目前處於無收入狀態，但仍須獨自撫養幼子，以及原告目前仍任中華航
    空公司空服員，每月尚有七萬餘元之收入等情狀，認應予核減為三萬元，方屬公
    允，原告逾此數額之請求，為無理由，無從允許。
四、綜上所述，原告基於侵權行為法律關係請求被告給付三萬零五百十四元，及自起
    訴狀繕本送達翌日即八十九年五月二十四日起至清償日止，按年息百分之五計算
    之利息，為有理由，應予准許，逾此範圍之請求，即屬無據，應予駁回。
五、原告陳明願供擔保，聲請宣告假執行，經核原告勝訴部分，合於法律規定，爰酌
    定相當擔保金額宣告之；原告其餘之訴既經駁回，該部分假執行之聲請，因訴之
    駁回而失所附麗，併駁回之。
六、結論：原告之訴為一部有理由，一部無理由，依民事訴訟法第七十九條但書、第
    三百九十條第二項，判決如主文。
中      華      民      國    八十九    年      十      月      四      日
                                            民事第一庭法      官  許純芳
如對本判決上訴，須於判決送達後廿日內向本院提出上訴狀


司法院資訊處製作；財團法人民間司法改革基金會備份。
